臺灣高等法院臺中分院刑事判決
111年度上訴字第1375號
上  訴  人  
即  被  告  黃瑞成


                    （現另案在法務部○○○○○○○○羈押中）
上列上訴人因加重詐欺案件，不服臺灣臺中地方法院111年度訴
字第401號中華民國111年4月15日第一審判決（起訴案號：臺灣
臺中地方檢察署110年度少連偵字第475號），提起上訴，本院判
決如下：
    主  文
原判決撤銷。
瑞成犯三人以上共同詐欺取財罪，累犯，處有期徒刑壹年壹月
。
    犯罪事實
一、瑞成於民國110年6月初某日，參與真實姓名年籍不詳之成
    年人所發起成立，具有持續性、牟利性之結構性詐欺集團犯
    罪組織(下稱本案詐欺集團)，擔任俗稱「收簿手」之工作，
    負責領取本案詐欺集團向他人詐欺取得之人頭帳戶金融卡及
    密碼等物品，供本案詐欺集團使用，並受暱稱「凱文」之本
    案詐欺集團不詳成員（無證據證明係未滿18歲之人，下稱「
    凱文」）管理、指揮領取及交付包裹【所涉參與犯罪組織部分
    ，業經另案判決在案，不在本案審理範圍】。瑞成即與「
    凱文」及本案詐欺集團其他成員（無證據證明係未滿18歲之
    人）共同意圖為自己不法之所有，基於三人以上詐欺取財之
    犯意聯絡，先由本案詐欺集團不詳成員於110年6月中旬前某
    日，在「919借錢網」刊登「無工作可借貸」之網址連結，
    待甲○○瀏覽「919借錢網」時，點選前開連結，並以通訊軟
    體LINE（下稱LINE）將本案詐欺集團不詳成員所使用之暱稱
    「德福信貸小許」加為好友後，以暱稱「德福信貸小許」對
    甲○○佯稱：需交付金融帳戶之帳號及金融卡方能辦理借貸云
    云，致甲○○信以為真，陷於錯誤，而依指示於同年6月22日2
    0時30分許，在新北市○○區○○街000號「統一超商裕民門市」
    ，將其名下之玉山商業銀行帳號1207*****7965號帳戶（詳
    細帳號詳卷，下稱本件帳戶）之金融卡，以店到店之方式寄
    送至臺中市○區○○路0段000號「統一超商進德門市」，並以L
    INE告知密碼。再由瑞成依「凱文」以通訊軟體Telegram之
    指示，於同年6月27日14時7分許，前往上址「統一超商進德
    門市」，領取內裝有本件帳戶之金融卡的包裹，依指示置放
    在「凱文」指定之地點後，由本案詐欺集團其他不詳成員取
    用。嗣因甲○○發現受騙後報警處理，經警調閱監視錄影器畫
    面，而循線查悉上情。
二、案經甲○○訴由臺中市政府警察局第三分局報告臺灣臺中地方
    檢察署檢察官偵查起訴。
    理  由
壹、證據能力：
一、按被告以外之人於審判外之陳述，雖不符刑事訴訟法第159
    條之1至第159條之4之規定，然經當事人於審判程序同意作
    為證據，法院審酌該言詞陳述作成時之情況，認為適當者，
    亦得為證據；當事人、代理人或辯護人於法院調查證據時，
    知有刑事訴訟法第159條第1項不得為證據之情形，而未於言
    詞辯論終結前聲明異議者，視為有前項之同意，刑事訴訟法
    第159條之5定有明文。查檢察官、上訴人即被告瑞成（下
    稱被告）就本判決以下所引用被告以外之人於審判外之陳述
    ，均同意有證據能力或無意見（見本院卷第153至156、171
    至173頁），本院審酌該等證據之取得過程並無瑕疵，以之
    作為證據係屬適當，認均有證據能力。
二、非供述證據之物證，或以科學、機械之方式，對於當時狀況
     所為忠實且正確之記錄，性質上並非供述證據，無傳聞法
    則 規定之適用，如該非供述證據非出於違法取得，並已依
    法踐 行調查程序，即不能謂其無證據能力。本件判決以下
    引用之 非供述證據，經本院於審理時依法踐行調查證據程
    序，與本 案待證事實具有自然之關聯性，且無證據證明係
    公務員違法 取得之物，依法自得作為證據。
貳、認定犯罪事實之證據及理由：
　　上揭犯罪事實，業據被告於原審及本院均坦承不諱，經核與
    告訴人甲○○（下稱告訴人）於警詢之證述（見少連偵卷第19
    3至194頁）相符，並有偵查報告書（見少連偵卷第57至63頁
    ）、7-ELEVEN貨態查詢系統列印畫面（見少連偵卷第189頁
    ）、蒐證照片【超商監視器錄影畫面】（見少連偵卷第183
    至189頁）、內政部警政署反詐騙諮詢專線紀錄表（見少連
    偵卷第183至191頁）、新北市政府警察局海山分局新海派出
    所陳報單（見少連偵卷第196頁）、受理各類案件紀錄表（
    見少連偵卷第197頁）、受（處）理案件證明單（見少連偵
    卷第198頁）、蒐證照片【LINE對話內容翻拍照片】（見少
    連偵卷第199至202頁）、玉山銀行集中管理部110年12月1日
    玉山個（集）字第1100117265號函暨所檢附告訴人帳戶之存
    戶個人資料及帳戶歷史交易明細（見核交卷第15至19頁）在
    卷可憑，足認被告前揭任意性自白與事實相符而堪採信。本
    案事證明確，被告上開犯行堪可認定，應依法論科。
參、論罪說明：
一、核被告所為，係犯刑法第339條之4第1項第2款之三人以上共
    同犯詐欺取財罪。
二、公訴意旨雖認被告所為亦構成刑法第339條之4第1項第3款「
    以網際網路對公眾散布」之加重要件云云。惟依告訴人於警
    詢之證述（見少連偵卷第193頁），及告訴人所提供其與「
    德福信貸小許」之LINE對話紀錄（見少連偵卷第199至202頁
    ），可知告訴人係於瀏覽「919借錢網站」時，點選貸款廣
    告之連結，將暱稱「德福信貸小許」加入為LINE好友後，遭
    對方以一對一之方式進行詐騙，尚難認本案施用詐術係對公
    眾散布之，無從遽論以刑法第339條之4第1項第3款之加重要
    件，公訴意旨認被告所為亦構成此部分加重要件云云，容有
    誤會，然此僅涉及加重條件認定有誤，無庸變更起訴法條，
    併此敘明。
三、被告就上開犯行，與「凱文」及本案詐欺集團其他不詳成員
    （均無證據證明係未滿18歲之人）間，有犯意聯絡及行為分
    擔，應論以共同正犯。
肆、是否適用累犯規定之說明：
一、被告前曾因強盜案件，經本院101年度上訴字第304號判決判
    處有期徒刑8月、7年6月，應執行有期徒刑7年10月確定，經
    入監執行，於104年11月4日因縮短刑期假釋出獄，於108年2
     月12日假釋期滿未經撤銷而執行完畢，此有臺灣高等法院
    被告前案紀錄表（見本院卷23至25頁）在卷可參。被告於前
    揭有期徒刑執行完畢後之5年內，故意犯本案有期徒刑以上
    之罪，構成累犯。　　
二、被告有前述構成累犯之事實，並有刑罰反應力薄弱及特別惡
    性之情，業經檢察官具體指明，並主張應依累犯規定加重其
    刑（見原審卷第9、11頁；本院卷第175至176頁）。本院經
    斟酌被告於前案所受徒刑執行完畢後，仍未能記取教訓，再
    為本案加重詐欺取財犯罪，且本案與上開前案均屬故意犯罪
    ，足見被告對刑罰反應力薄弱，又被告本案犯行，侵害他人
    財產法益，具有特別之惡性，且因此加重其刑，並不致生行
    為人所受之刑罰超過其所應負擔罪責及其人身自由因此有遭
    受過苛之侵害，而不符憲法罪刑相當原則或牴觸憲法第23條
    比例原則之情形，依前揭說明，自應依刑法第47條第1項規
    定各加重其刑。
伍、撤銷改判之說明：
一、原審就被告前揭加重詐欺取財犯行，認罪證明確，予以論罪
    科刑，固非無見。惟查：被告雖供述領取包裹之報酬為每件
    包裹200元至300元等語（見少連偵卷第165頁；原審卷第66
    頁）。然依被告所述，其擔任本案取簿手，尚未領得報酬（
    見少連偵卷第165、243頁），本案復無積極證據足證被告已
    領得約定之報酬，原判決於犯罪事實部分逕認定被告已獲取
    300元報酬之犯罪所得，並於主文諭知沒收及追徵其犯罪所
    得，就犯罪事實及沒收均有違誤。被告以此為由提起上訴（
    見本院卷第7、152至153、170頁），即屬有據，其上訴為有
    理由，自應由本院予以撤銷改判。
二、爰審酌現今社會詐欺事件層出不窮、手法日益翻新，政府及
    相關單位無不窮盡心力追查、防堵，大眾傳播媒體更屢屢報
    導民眾被詐欺之新聞，被告不循正當管道賺取財物，卻參與
    詐騙集團擔任取簿手之角色，致告訴人因遭詐欺而受有損害
    ，助長詐欺犯罪，破壞社會秩序，所為實屬不該，惟考量被
    告犯後坦承犯行，且已與告訴人調解成立，態度尚稱良好，
    兼衡被告自陳為高職畢業之智識程度，入監所前從事賣玉米
    工作且需扶養父母之生活狀況，及其素行紀錄（累犯前科除
    外）等一切情狀，量處如主文所示之刑。
陸、沒收與否之說明：
　　查被告擔任本案之取簿手，雖與其上手有約定報酬之情，惟
    本案尚乏積極證據足證被告已獲取約定之報酬，有如前述，
    自無犯罪所得應諭知沒收及追徵之問題，附此敘明。
據上論結，應依刑事訴訟法第369條第1項前段、第364條、第299
條第1項前段，刑法第28條、第339條之4第1項第2款、第47條第1
項，刑法施行法第1條之1第1項，判決如主文。
本案經檢察官黃勝裕提起公訴，檢察官乙○○到庭執行職務。
中　　華　　民　　國　　111 　年　　8 　　月　　4 　　日
                  刑事第四庭    審判長法　官　蔡名曜
                                      法　官　邱鼎文
                                      法　官　黃玉琪
以上正本證明與原本無異。
如不服本判決應於收受送達後20日內向本院提出上訴書狀，其未 敍述上訴理由者，並得於提起上訴後20日內向本院補提理由書(均須按他造當事人之人數附繕本)「切勿逕送上級法院」。因疫情而遲誤不變期間，得向法院聲請回復原狀。　　　　　　　　　　　　　　　　　　　
                                     書記官  林姿妤
　　　　　　　　　　　　　　　　　　 
中　　華　　民　　國　　111 　年　　8 　　月　　4 　　日